【裁判字號】    89,抗,46
【裁判日期】    900119
【裁判案由】    瀆職
【裁判全文】
臺灣高等法院花蓮分院刑事裁定            八十九年度抗字第四六號
    抗告人即自訴人  乙○○
    被           告  甲○○
右抗告人因瀆職等案件，不服臺灣台東地方法院八十九年十一月六日（八十九年自字
第一一號）所為自訴駁回之裁定，提起抗告，本院裁定如左：
    主  文
原裁定關於枉法裁判部分撤銷。發回臺灣台東地方法院。
其他(凌虐人犯部分)抗告駁回。
    理  由
一本件抗告人在原法院之自訴意旨略以：臺東看守所管教人員先於民國（下同）八十
  九年一月二十八日，無故將自訴人送往獨居房監禁，又自訴人因欲提出抗告所需資
  料，於同年二月八日、九日、十一日之申請書，均遭甲○○及臺東看守所戒護課長
  故意擱置不理，致其身心嚴重受到傷害。另自訴人於八十九年二月二十一日向臺東
  地方法院檢察署提出之聲請狀，亦遭戒護課長故意不讓其寄送，再者，抗告人因觀
  察、勒戒處分在所，依觀察勒戒處分執行條例第八條前段規定，觀察勒戒處分應注
  意受觀察勒戒人在所情形，經醫師研判有或無繼續施用毒品傾向後，陳報該管檢察
  官裁定，被告等二人既自組所謂七人評定小組，審核上開法條所規定之事項，彼等
  二人雖無法官身分，然竟未依醫師之專業評定，只隨個人喜惡恣竟枉為，因認被告
  等涉有凌虐人犯及枉法裁判罪嫌。
二關於凌虐人犯部分:
  經查：（一）自訴人乙○○於臺東看守所受觀察勒戒期間，均在四十一號房，並未
  調動，此有臺灣臺東看守所收容人入所登記簿及出所登記表二紙附卷可稽，又其同
  房受觀察勒戒人雖經調動，然此亦為看守所之行政裁量權，尚無違法可言，是自訴
  人稱看守所人員無故將其送往獨居房，使其身心受到傷害，因認被告等有凌虐人犯
  云云，即屬無據。（二）八十六年十一月八日法務部法八六矯字第ＯＯＯ七三一號
  函，其說明二稱：「有無繼續施用毒品傾向證明書及記錄表評分說明手冊」，係為
  有無繼續施用毒品傾向判定之參考原則，嚴禁外流於受觀察勒戒人及非辦該業務之
  人員。又受觀察勒戒人於受觀察勒戒期間，並無「日常作息考核表」，有臺東看守
  所八十九年八月二十九日東所和衛字第一一一六號函在卷可考，是自訴人稱其申請
  書欲提出上開資料，均為被告故意擱置，亦無理由。（三）證人施博成於原法院到
  庭證述：「其職掌內勤、書狀的登記及其他的安全設施保管。」、「所內所有的書
  狀，由各單位蒐集到我那邊，當時我有看到自訴人有寄出狀紙，但沒有貼郵票，所
  以退給當時的單位主管。」（見原審卷第八十頁），又自訴人亦自承伊並未買郵票
  等語（同上卷八十一頁），故八十九年二月二十一日之狀紙並未寄出，尚與被告二
  人無涉。另自訴人請求傳訊證人趙一芳、葉鳳娟，經核即無必要。綜上所述，此部
  分原法院依刑事訴訟法第三百二十六條第三項、第二百五十二條第十款規定裁定駁
  回自訴，經核即無不當，自訴人此部分抗告核無理由，應予駁回。
三關於枉法裁判部分：
  按刑法之枉法判罪，係侵害國家法益之罪，其直接被害人為國家而非個人，個人即
  非因犯罪而同時被害者，自不得提起自訴（最高法院五十四年台上字第二四六號判
  例）。又不得提起自訴而提起者，應諭知不受理之判決，刑事訴訟法第三百三十四
  條定有明文；查本件自訴人追加自訴被告觸犯枉法裁判罪，原法院未依上開法條之
  規定而為不受理之判決，以犯罪嫌疑不足而裁定駁回自訴，經核即有未當，自訴人
  抗告意旨雖未指摘及此，惟原裁定既有未當，仍應認抗告為有理由，因裁定如主文
  第一項所示。
四依刑事訴訟法第四百十二條、第四百十三條前段，裁定如主文。
中    華    民    國      九十        年      一        月   二十九    日
                                   審判長法官  謝  志  揚
                                         法官  蔡  俊  有
                                         法官  蔣  有  木
右正本證明與原本無異。
本件不得再抗告。
                                       書記官  陳  有  信
中    華    民    國      九十        年      一        月   二十九     日


司法院資訊處製作；財團法人民間司法改革基金會備份。
